臺灣高雄地方法院民事判決　九十二年度簡上字第三七八號
　　上　訴　人　中華電信股份有限公司台灣南區電信分公司
　　法定代理人　甲○○
　　訴訟代理人　高慶福律師
　　被上訴人　　東鴻建設股份有限公司
　　　　　　　　　　　　　　設台北市松山區○○○路○段八十巷三弄十四之一號
　　法定代理人　乙○○　　　住.
當事人間請求損害賠償事件，上訴人對於中華民國九十二年九月四日本院高雄簡易庭
九十二年度雄簡字第一八六二號第一審判決提起上訴，本院於九十二年二月十一日言
詞辯論終結，判決如下：
    主      文
上訴駁回。
第二審訴訟費用由上訴人負擔。
    事實及理由
一、上訴人起訴主張：被上訴人於民國八十七年四月一日，在高雄市○○○路與民族
    路口施工時，不慎損害伊北高雄營運處所有之地下電纜，經兩造會勘後，被上訴
    人承認上開損害，經伊派員修復，共支出新台幣（下同）五十六萬一百六十五元
    ，伊按該費用之八成計算，請求被上訴人應給付四十四萬八千一百三十二元，經
    先後四次發函通知催告，被上訴人均未爭執，自屬默示承認，惟被上訴人迄今仍
    未給付，反而援引時效抗辯，如認本件侵權行為損害賠償請求權業已時效消滅，
    則被上訴人因此受有免除損害賠償債務之利益，亦屬不當得利。為此，爰依侵權
    行為及不當得利之法律關係提起本訴，求為命被上訴人給付上開款項及法定遲延
    利息之判決等語。原審判決上訴人敗訴，上訴人不服，提起本件上訴，並於本院
    聲明：(一)原判決廢棄。(二)被上訴人應給付上訴人四十四萬八千一百三十二元，及
    自起訴狀繕本送達翌日起至清償日止，按年息百分之五計算之利息。
二、被上訴人則以：本件侵權行為之請求權已罹於時效，且伊亦無默示承認，依法自
    得拒絕給付等語，資為抗辯。並於本院聲明：請求駁回上訴。
三、兩造不爭執之事項：
  (一)被上訴人於八十七年四月一日，在高雄市○○○路與民族路口施工損害上訴人北
    高雄營運處所有之地下電纜，經兩造會勘後，被上訴人簽章承認損害，經上訴人
    派員修復，共支出五十六萬零一百六十五元（見原審卷第十、十一頁）。
  (二)上訴人先後於八十七年七月三十日、十二月二十三日、八十八年三月二十二日及
    八十九年二月十六日發文通知被上訴人應賠償上開電纜損害修復費用之八成即四
    十四萬八千一百三十二元（見原審卷第十六至十八頁）。
四、上訴人本於侵權行為及不當得利之法律關係請求被上訴人給付上開修復費用，被
    上訴人則以本件侵權行為損害賠償請求權已罹於消滅時效不得請求，及伊並無默
    示承認等情置辯，是本件應審酌之主要爭點乃：(一)上訴人之侵權行為損害賠償請
    求權是否罹於時效？(二)上訴人是否得依不當得利之規定為請求？
五、按因侵權行為所生之損害賠償請求權，自請求權人知有損害及賠償義務人時起，
    二年間不行使而消滅。民法第一百九十七條第一項前段定有明文。經查，本件上
    訴人主張被上訴人係於八十七年四月一日在高雄市○○○路與民族路口施工時，
    不慎損害其所有之地下電纜，兩造並於八十七年四月二日會勘確認損害，因此，
    上訴人應於八十七年四月二日起即可行使系爭侵權行為損害賠償請求權，請求被
    上訴人賠償損害，該請求權之時效至遲應於八十九年四月一日屆滿。然上訴人卻
    遲至九十二年六月十一日始提起本件訴訟，足見，上訴人提起本件訴訟請求被上
    訴人賠償損害之時間，顯已逾前開二年間之請求權時效，堪以認定。是上訴人援
    引時效抗辯拒絕給付，即屬有據。
六、至上訴人雖主張被上訴人收受四次損害賠償催告函後，均未爭執，自屬默示的承
    認，不得再以請求權時效業經完成，拒絕給付等語。惟查，上訴人所指通知被上
    訴人賠償之四次催告函之時間依序為八十七年七月三十日、十二月二十三日、八
    十八年三月二十二日及八十九年二月十六日，有各該函文四份在卷可稽（原審卷
    第十六至十八頁），而本件侵權行為損害賠償請求權之時效係於八十九年四月一
    日屆滿，已如前述，因此，上訴人所謂被上訴人已經默示承認之時點均係在請求
    權時效屆滿之前，堪以認定，據此，縱認被上訴人收受上訴人所為之四次公文催
    告函後，未予爭執，屬於默示的承認，亦僅屬於應適用民法第一百二十九條規定
    產生時效中斷之法律效果，尚與時效完成後所為之承認具有拋棄時效利益之法律
    效果，迥然不同，況本件上訴人於寄發上開四次函文催告被上訴人履行損害賠償
    債務後，至九十二年六月十一日提起本件訴訟時止，亦已逾二年之請求權時效，
    縱認有時效中斷之事由存在，請求權亦已經罹於時效而消滅，被上訴人自得以時
    效業經完成而拒絕給付。是上訴人此部分主張，尚有誤會。
七、再按因時效而免負義務，雖得認為受利益，但法律規定時效制度，其目的即在使
    受益人取得其利益，故除另有不當得利請求權與之競合之情形外，不能謂無法律
    上之原因而受利益。某甲受某乙毆傷，當時對於某乙僅有侵權行為之損害賠償請
    求權，並無不當得利返還請求權與之競合，可得選擇行使之情形存在，則於侵權
    行為之損害賠償請求權罹於時效後，即無行使不當得利請求權之可言。次按不當
    得利，須以無法律上之原因而受利益，致他人受損害為其成立要件，其因時效而
    取得權利，民法上既有明文規定，即與無法律上之原因而受利益之情形有別，不
    生不當得利之問題。最高法院五十一年度台上字第二八八一號及四十七年度台上
    字第三０三號判例意旨可資參照。查，上訴人另主張如侵權行為損害賠償請求權
    若已罹於時效，則改依不當得利之法律關係請求一節，依前開說明，上訴人主張
    被上訴人不慎損害其所有之地下電纜，則上訴人對於被上訴人僅有侵權行為損害
    賠償請求權可為主張，並無不當得利返還請求權與之競合可得選擇行使之情形存
    在，故上訴人之侵權行為損害賠償請求權罹於消滅時效後，自無行使不當得利請
    求權之餘地，況且，被上訴人係因民法所規定之時效抗辯制度而取得拒絕給付系
    爭款項之權利，亦核與不當得利之法律要件有別，自無所謂不當得利之問題，因
    此，上訴人另主張依不當得利之法律關係請求被上訴人給付本件修復費用，依法
    無據，亦不足採。
八、綜上所述，上訴人本於侵權行為法律關係，請求被上訴人賠償地下電纜之修復費
    用，係於二年之請求權時效屆滿後始為請求，被上訴人援引時效抗辯拒絕給付，
    依法有據，亦核無不當得利之情形，從而，上訴人依侵權行為及不當得利之法律
    關係請求被上訴人給付系爭修復費用及法定遲延利息，均無理由，應予駁回。原
    審為上訴人敗訴之判決，並無不合，上訴意旨指摘原判決不當，求予廢棄，並無
    理由，應予駁回。
九、本件事證已臻明確，兩造其餘未經援用之攻擊防禦方法，核與本判決結果不生影
    響，爰不予論駁，附此敘明。
據上論結，本件上訴為無理由，依民事訴訟法第四百三十六條之一第三項、第四百四
十九條第一項、第七十八條，判決如主文。
中　　　華　　　民　　　國　　九十三　　年　　　二　　　月　　二十五　  日
                                      臺灣高雄地方法院民事第一庭
~B審判長法官　林紀元
~B法　　　官　盧怡秀
~B法　　　官　蘇姿月
右為正本係照原本作成。
本判決不得上訴。
中　　　華　　　民　　　國　　九十三　　年　　　二　　　月　　二十五　  日
~B法院書記官　歐文政
